【裁判字號】    95,訴,1717
【裁判日期】    951227
【裁判案由】    強盜等
【裁判全文】
臺灣臺北地方法院刑事判決              95年度訴字第1717號
公  訴  人  臺灣臺北地方法院檢察署檢察官
被      告  丙○○
選任辯護人  陳緯慶律師
上列被告因強盜等案件，經檢察官提起公訴（95年度偵字第
22053號），本院判決如下：
    主  文
丙○○竊盜，因防護贓物、脫免逮捕，而當場施以脅迫，累犯，
處有期徒刑貳年捌月。
    事  實
一、丙○○前曾因竊盜、贓物等案件，經臺灣板橋地方法院分別
    判處有期徒刑1年6月、4月，應執行有期徒刑1年8月，於94
    年12月23日執行完畢，猶不知悔改，復意圖為自己不法之所
    有，於95年10月12日凌晨1時左右，與綽號「阿弘」之不詳
    姓名成年男子，基於犯意聯絡，進入臺北市○○區○○路21
    號統一便利超商，由該「阿弘」者購物，由其乘店員丁○○
    不注意之際，竊取店內之金門高梁酒二瓶（價值新台幣1,00
    0元），得手後奔出店外時為店員丁○○發覺，從後追出，
    丁○○要求丙○○將所竊得之高梁酒交出，其為脫免逮捕、
    防護贓物，竟當場高舉該高梁酒瓶欲對丁○○施暴而予以脅
    迫，幸丁○○即時發覺持掃把予以攔阻而未被擊中，並將丙
    ○○壓制在地，嗣經丁○○呼喊搶劫為鄰近守衛甲○○合力
    逮捕，並報警處理而查獲。
二、案經臺北市政府警察局大安分局報請臺灣臺北地方法院檢察
    署檢察官偵查起訴。
    理  由
一、訊據被告丙○○雖坦承於上開時地竊取高梁酒之犯行，惟矢
    口否認涉有準強盜犯行，辯稱告訴人丁○○發現後，其並沒
    有跑，是丁○○從後面抓其，其無法呼吸，脖子很難過，其
    動手希望把告訴人的手拿開，其並未出拳打他，其掙扎係欲
    拔開他的手，告訴人即大聲喊強盜云云，惟查：
    （一）被告與綽號「阿弘」者於上開時地共同竊取高梁酒二
          瓶之事實，業據證人丁○○到庭證述明確，且有照片
          影本在卷可參，被告之自白與事實相符，應可採信。
    （二）被告得手後旋為告訴人丁○○發覺，告訴人追出欲取
          回贓物時，被告欲對丁○○施暴之事實，業據證人丁
          ○○到庭證稱：其發現被告行竊後即追出去，跟他要
          酒，其大聲叫被告東西拿出來，他沒有講話，看著其
          ，拿袋子裡面的東西，其本來以為被告要拿酒還我，
          但是後來看他的動作很大（當場表演，手反抓酒瓶舉
          過肩膀往下揮），其認為他要攻擊，其手上原本就拿
          掃把，就用掃把揮掉，被告反抗，其就勾住他脖子，
          把他壓倒在地上，其抓住他，他就還手，二人就扭打
          ，其還沒喊搶劫，看到後面有1個人過來，其想我打
          不過他們2個就喊搶劫等語明確（見本院95年12月13
          日審判筆錄），該酒瓶經二人上開動作後已摔破之事
          實，亦有照片在卷可參。惟被告為告訴人壓制在地後
          ，因告訴人係勾住被告之脖子，被告僅係呼吸困難，
          掙扎欲排除脫拉、壓制而為被動行為等情，有證人甲
          ○○到庭證稱：當時告訴人喊搶劫時，其馬上衝過去
          ，把被告抱住，因告訴人抱住被告，告訴人從後面抓
          住被告的脖子及身體，被告就掙脫，但被告沒有出拳
          的動作，其於警訊時所稱二人扭打應該是掙脫之意，
          其用辭不對，被告是用揮的，並未出拳，亦未打其等
          語屬實（見上開筆錄），則被告係呼吸困難，所為反
          抗、掙扎係欲排除告訴人之脫拉、壓制行為，其所辯
          其被告訴人壓制後即未有積極施暴之動作等語，應可
          採信。
    （三）綜上所述，被告與綽號「阿弘」者於上開時地竊取高
          梁酒2瓶，得手後於告訴人當場追捕要求返還贓物時
          ，其竟持酒瓶欲對告訴人施暴而脅迫告訴人，幸告訴
          人警覺而未被擊中，嗣後告訴人將被告壓制於地，告
          訴人即未有積極施暴行為之事實，應可認定，本件事
          證明確，被告犯行洵堪認定。
二、核被告所為，係犯刑法第329條準強盜罪。公訴人雖認被告
    係單獨行竊，惟被告已坦承係與綽號「阿弘」者共同行竊，
    並經告訴人證述明確，起訴書所載容有錯誤，應予更正。又
    公訴人雖認被告所為係竊盜後為脫免逮捕、防護贓物，當場
    施以強暴行為，惟被告當時高舉酒瓶並未擊中告訴人，事後
    告訴人將其壓制在地，其僅係強力排除脫拉或壓制之被動行
    為，亦未直接或間接對於被害人之身體施以暴力，壓制被害
    人之抗拒，或使被害人處於不能抗拒之狀態，尚難認其施以
    強暴（最高法院82年台上字第3842號判決參照），則其於最
    初高舉酒瓶行為應僅為脅迫犯行，公訴意旨容有誤會，惟起
    訴之基本犯罪事實相同，且法條條號相同，爰不變更起訴法
    條，併此敘明。又被告前受如事實欄所載有期徒刑之刑，有
    台灣高等法院被告前案紀錄表在卷可稽，其於執行完畢後五
    年內再犯有期徒刑以上之本罪，為累犯，應依刑法第47 條
    第1項之規定，加重其刑。其所竊取之高梁酒價值不高，其
    雖曾高舉酒瓶作勢欲擊告訴人，惟並未擊中，嗣為告訴人逮
    捕壓制在地，事後即未為積極施暴行為，犯罪之情狀尚可憫
    恕，認科以最低度刑仍嫌過重，爰依刑法第59條之規定，酌
    量減輕其刑，並先加後減之。爰審酌被告犯罪之動機、目的
    係為防護贓物、脫免逮捕而對被害人予以脅迫之手段、其已
    有竊盜前科，素行不佳、智識程度、對被害人所生之危害及
    犯罪後僅坦承竊盜犯行之態度等一切情狀，量處如主文所示
    之刑，以資懲儆。
據上論斷，應依刑事訴訟法第299條第1項前段、刑法第329條、
第47條第1項，判決如主文。
本案經檢察官乙○○到庭執行職務
中    華    民    國    95    年    12    月    27    日
            刑事第二庭  審判長法  官  吳孟良
                              法  官  邱蓮華
                              法  官  沈君玲
以上正本證明與原本無異。
如不服本判決，應於判決送達後10日內向本院提出上訴狀（應抄
附繕本）。告訴人或被害人如對於本判決不服者，應具備理由請
求檢察官上訴，其上訴期間之計算係以檢察官收受判決正本之日
期為準。
                              書記官  袁以明
中    華    民    國    95    年    12    月    27    日
附錄本案論罪科刑法條全文
刑法第329條
（準強盜罪）
竊盜或搶奪，因防護贓物、脫免逮捕或湮滅罪證，而當場施以強
暴脅迫者，以強盜論。


司法院資訊處製作；財團法人民間司法改革基金會備份。
